【裁判字號】    95,交聲,217
【裁判日期】    950414
【裁判案由】    聲明異議
【裁判全文】
臺灣臺中地方法院交通事件裁定         95年度交聲字第217號
原處分機關    交通部公路總局臺中區監理所
受  處分人    甲○○
上列受處分人因違反道路交通管理處罰條例案件，對於交通部公
路總局臺中區監理所民國95年2月23日所為之裁決（中監違字第
裁60-HC0000000號裁決書）聲明異議，本院裁定如下：
    主  文
異議駁回。
    理  由
一、原處分機關略以：受處分人甲○○於民國94年12月31日19時
    5分許，在臺中縣清水鎮○○路與鰲新路口，因駕駛車牌225
    0-HY號自用小客車有「駕車不依規定號誌行駛」之違規事實
    ，經臺中縣警察局清水分局乙○以「中縣警交字第HC000000
    0號舉發違反道路交通管理事件通知單」舉發，本所即依據
    道路交通管理處罰條例第48條第1項第2款、第63條第1項之
    規定，於95年2月23日以中監違字第裁60-HC0000000號裁決
    書裁處罰鍰新臺幣六百元並記違規點數共一點，於法應無不
    合等語。
二、受處分人甲○○則以：其駕駛前揭自用小客車到達如附圖（
    受處分人自繪）所示之A點前，即看到警車由東向西往梧棲
    方向開去，待其右轉後卻發現該警車已於如附圖所示之B點
    停止不前，依前述事實，該警車應往梧棲方向直行，卻違規
    佔用左轉車道且未打方向燈，若該警車因紅燈而停車，則其
    自A點依綠燈指示右轉，何來違規之事實，且該警車若依規
    定於停止線前停車，其到達A點時即可看見，依常理其應不
    會在警察面前故意違規。又其左轉往梧棲方向行駛後，該警
    車才左轉而於附圖所示之C點要求其停車，乙○下車對其稱
    ：「我是因為你違規才攔你，不是因為你超我的車」，依前
    述事實，其並未故意超過該警車，而是依路口號誌行車，該
    乙○若非心虛，何來此言，當其下車後，立即告訴乙○其未
    帶任何證件，而該乙○告知其違規時，其自覺並未違規，因
    此對該乙○所述事實有所釐清時，該乙○隨即告知其若不服
    舉發之違規條款（即道路交通管理處罰條例第48條第1項第2
    款），將依同條例第53條規定處罰，其礙於該乙○語帶威脅
    、恐嚇之意，且尚有兩位乙○一前一後將其圍住，其才不得
    不簽收舉發通知書，待其簽下通知書後，該警車並未向前直
    行，而是立即迴轉，其亦迴轉跟隨在後，發現該警車直行至
    B點處後左轉直行往梧棲方向開去，其即停於該B點處，發現
    於該處停車時，若未下車，則無法看見A點之交通號誌。另
    其如有違規之事實，當時該路口車輛稀少，該乙○於B點應
    立即下車或以手勢、聲音告知，為何待其左轉後行車約200
    公尺才鳴警笛要求停車，此與一般舉發情形不符。因認本件
    之裁決處分顯有違誤，爰聲明異議云云。
三、按汽車駕駛人轉彎時，不依標誌、標線、號誌指示者，處二
    百元以上六百元以下罰鍰；汽車駕駛人，行經有燈光號誌管
    制之交岔路口闖紅燈者，處新臺幣一千八百元以上五千四百
    元以下罰鍰；汽車駕駛人，駕駛車輛未隨身攜帶駕駛執照者
    ，處新臺幣三百元以上六百元以下罰鍰；汽車駕駛人有第48
    條之情形者，除依原條款處罰鍰外，並記違規點數一點。道
    路交通管理處罰條例第48條第2款、第53條、第25條第3款、
    第63條第1項第1款分別定有明文。又四車道以上或同向二車
    道道路欲左轉時，應距交岔路口30公尺前換入內側車道或左
    轉車道，同向有二以上車道者，左側車道為內側車道。道路
    交通安全規則第102條第1項第5款、第2項亦有明定。
四、經查，本件受處分人甲○○，於上開時、地，駕駛車牌2250
    -HY號自用小客車，因「駕車不依規定號誌行駛」，經臺中
    縣警察局清水分局乙○當場舉發之情，有舉發違反道路交通
    管理事件通知單、裁決書各一份在卷可稽。雖受處分人以上
    開情詞置辯，惟證人即舉發本件違規之乙○劉弘達於95年4
    月11日在本院具結證稱：「（問：舉發單上面違規事實記載
    違規不依號誌行駛，當時受處分人是不依什麼號誌行駛？）
    受處分人當時是紅燈右轉」、「（問：你在什麼地點發現受
    處分人紅燈右轉？）我當時行駛民族路，一直到鰲新路口，
    就看到受處分人紅燈右轉出來，受處分人旋即左轉往附圖S
    的方向也就是梧棲的方向行駛」、「（問：當受處分人紅燈
    右轉的時候，你當時的動作？）我由民族路緩緩向前，也準
    備要左轉S的方向」、「（問：你準備左轉S的方向時，受處
    分人的車是否曾停在你後方，後來超你的車先左轉？）我在
    民族路緩緩向前的時候，受處分人紅燈右轉出來，車子就靠
    近我旁邊超過去先左轉，受處分人左轉後，我就跟著左轉準
    備要跟他舉發」、「（問：你為何沒有看到他紅燈右轉的時
    候立即將他攔下？）因為他右轉出來，又立即顯示要左轉，
    而路口車流量很大，且都在快車道上，如果我突然將他攔下
    來，可能會發生危險」、「（問：你跟著受處分人左轉後，
    攔到受處分人你怎麼跟他說？）我說先生你剛剛在鰲新路跟
    民族路口的地方違規紅燈右轉，我有跟他說他的違規事實，
    我的同事在後面手握住還裝在槍套內的槍幫我警戒，我就開
    舉發單，受處分人當時好像表達我可不可以不要開罰單的類
    似意思」、「（問：你開完罰單後你又回頭走？）是的，因
    為再下去就不是我們的轄區，我要回市區去」、「（問：你
    剛剛說你停在那邊是準備要左轉，你是本來就要左轉還是因
    為要攔受處分人開罰單才左轉的？）我原本在民族路緩緩經
    過鰲新路的時候，本來是要左轉往民權路（就是Ｓ的方向）
    ，因為那邊有一半是我們的轄區，又因為剛好有看到受處分
    人有違規，且受處分人剛好跟我同行，所以才將受處分人攔
    下來，攔下來後就沒有繼續往前巡邏就返回清水」、「（問
    ：提示聲明異議狀，有何意見？）當時受處分人一右轉就跟
    我們同行，因為當時我們本來要將受處分人攔下，但是我認
    為在那時攔下受處分人會造成危險，後來受處分人的車跨過
    中間車道左轉，而中間車道是不能左轉的，所以此部分也是
    違規標線的，受處分人不僅違規紅燈標誌也違規左轉標線，
    他有兩個違規行為，我們怕惹民怨，所以用處罰較輕的那一
    條開罰單」（參本院卷第16～18頁筆錄）。由證人所言可知
    警車原是行駛於民族路上，於經過鰲新路口時，適見受處
    分人駕車紅燈右轉，而非在B點才發現受處分人紅燈右轉，
    受處分人紅燈右轉進入民族路準備再左轉民權路（即S方
    向）時，警車已先停在左轉車道（即B點）準備左轉，依規
    定，受處分人應等在警車之後，順序左轉，但受處分人卻先
    警車左轉，是其勢必未駛進左轉車道即左轉，亦即由左轉車
    道旁之中間車道左轉，方能超在警車之前，B點係民族路
    與民權路之交岔口，警察若在該處冒然將受處分人攔下，確
    實甚有可能造成危險並妨害交通。受處分人以上之質疑均不
    可採。本院忖諸受處分人當時若未紅燈右轉，乙○自不可能
    告以若不服舉發之違規條款（即道路交通管理處罰條例第48
    條第2款不依標誌、標線指示），將依同條例第53條（即闖
    紅燈）規定處罰，且受處分人於異議狀中稱其當時身上未帶
    任何證件，自應包括未攜帶駕駛執照，若受處分人無其他違
    規行為，乙○自可輕易以未攜帶駕駛執照之規定當場舉發，
    但乙○卻未為之等情，認證人謂「我們怕惹民怨，所以用處
    罰較輕的那一條開罰單」等語應該為真，原舉發機關之舉發
    並無違誤，從而，原處分機關據以援引上開規定，裁處罰鍰
    新臺幣六百元並記違規點數共一點，並無不當，本件異議為
    無理由，應予駁回。
五、據上論斷，應依道路交通管理處罰條例第87條第2項，道路
    交通案件處理辦法第19條規定，裁定如主文。
中    華    民    國    95    年    4     月    14    日
                          臺灣臺中地方法院交通法庭
                              法  官  李秋娟
上為正本係照原本作成
如不服本裁定，應於送達後五日內，向本院提出抗告狀。
                              書記官  吳慕先
中    華    民    國    95    年    4     月    14    日


司法院資訊處製作；財團法人民間司法改革基金會備份。
